【裁判字號】    99,台上,2374
【裁判日期】    990422
【裁判案由】    違反毒品危害防制條例
【裁判全文】
最高法院刑事判決            九十九年度台上字第二三七四號
上  訴  人  甲○○
上列上訴人因違反毒品危害防制條例案件，不服台灣高等法院台
中分院中華民國九十七年四月三日第二審判決（九十七年度上訴
字第二一二號，起訴案號：台灣苗栗地方法院檢察署九十五年度
偵字第四二五五號），提起上訴，本院判決如下：
    主  文
原判決撤銷，發回台灣高等法院台中分院。
    理  由
本件原判決認定上訴人甲○○與綽號「阿家」之不詳姓名成年男
子（另案偵查中）共同基於運輸第三級毒品愷他命之犯意聯絡，
於民國九十五年八月十一日上午零時十分許，在台北縣三重市○
○路「進戰網咖」，受「阿家」之託，同意以一趟新台幣（下同
）二千元之代價（尚未取得），將「阿家」所交付之愷他命二包
（經鑑驗淨重一六三．一公克，扣除鑑定用磬０．四四公克，尚
餘一六二．六六公克），運送至苗栗縣苗栗市○○○○道下中國
石油加油站，交予綽號「小雄」之不詳姓名男子。「阿家」並指
示上訴人到達上開加油站後，先與其電話聯絡，由其聯絡「小雄
」前往取貨，至於貨款，「小雄」將於隔天匯給「阿家」，無須
收取。上訴人收受上開愷他命後，即駕駛車牌號碼BY─０八０九
號自用小客車，起運離開上開收受現場，沿國道一號高速公路南
下行駛，欲前往上開目的地，於同日上午一時三十分許，為警據
報在國道一號南下一百二十五公里處，當場攔檢查獲，並扣得上
開愷他命二包等情。因而撤銷第一審所為科刑之判決，適用行為
時法律，改判論處上訴人共同運輸第三級毒品罪刑。固非無見。
惟查：（一）、上訴人於歷審審理中一再否認有運輸毒品犯行，
除於第一審以其係無辜遭利用而運輸毒品，實不知所運送者係愷
他命云云置辯外，於原審審判期日則另辯稱扣案愷他命係其於友
人臨赴大陸前，以低於市價八萬元之價格即四萬元低價購入後，
運至苗栗，擬委由友人查驗其真偽及品質等語。然原審僅就上訴
人所辯不知係愷他命云云，如何不足採信，予以指駁，對上訴人
辯稱該愷他命係其廉價買入而為其所持有一節，則未予調查審酌
，復未於判決內說明不予調查之理由，遽認上訴人係依「阿家」
指示，擬將愷他命運往苗栗縣苗栗市○○○○道下之加油站交付
予「小雄」，而論上訴人以共同運輸第三級毒品罪，顯有理由不
備之違法。（二）、本件警員查獲上訴人時扣得之物品二包，原
判決以均係愷他命之違禁物，而依刑法第三十八條第一項諭知沒
收。然依卷附內政部警政署刑事警察局鑑定書，該局對該扣案物
品二包，僅就其中一包（編號Ａ）加以抽驗，另餘一包絲毫未予
檢驗（見第一審卷第三十三頁）。原判決就該未抽驗部分，亦認
係愷他命，然未說明所憑之依據與認定之理由，已有未洽。再觀
諸上開鑑定書，其「鑑定結果」欄記載「一、送驗證物：編號01
，Ｋ他命，2包（淨重163.1公克），本局另分別予以編號Ａ及Ｂ
」；「二、編號Ａ及Ｂ：經檢視均為白包粉末，外觀型態均相似
，隨機抽取編號Ａ鑑定。(一)驗前總毛重150.84公克。(二)編號Ａ：
1. 淨重99.08公克……」。則本件送請鑑定之扣案物品二包，經
鑑定結果，其總重量究為「淨重一六三．一公克」或「毛重一五
０．八四公克」，似尚欠明瞭。乃原判決未遑進一步查明，逕認
定為淨重一六三．一公克，亦有未合。（三）、運輸毒品案件，
屬證人保護法第二條第一款所列最輕本刑三年以上有期徒刑之罪
，依同法第十四條第一項規定，犯該罪之被告或犯罪嫌疑人，於
偵查中供述與該案案情有重要關係之待證事項或其他正犯或共犯
之犯罪事證，因而使檢察官得以追訴該案之其他正犯或共犯者，
以經檢察官事先同意者為限，就其因供述所涉之犯罪，減輕或免
除其刑。本件上訴人於偵訊時，因表示同意供出毒品來源，經檢
察官當場同意其適用證人保護法之規定（見第四二五五號偵查卷
第二十八頁）。原判決援引上訴人九十五年八月十一日檢察官偵
訊筆錄、九十五年九月二十一日海岸巡防總局中部地區巡防局苗
栗機動查緝隊詢問筆錄為據，以上訴人既有積極配合查察毒品來
源之舉，推論其所持不知運送之物品係愷他命之辯解，不足採信
等情，似認上訴人於警詢及偵訊時已供出毒品來源，而觀諸各該
筆錄，上訴人確供出本案毒品上手多人之姓名或綽號及電話號碼
，並提供毒品來源資訊等（見同偵查卷第二十八、四十二至四十
四、四十六、四十七頁），則上訴人之供出行為是否已足使檢察
官得以追訴本案其他正犯或共犯，原審自須於言詞辯論終結前，
就此有利於上訴人之事項詳為調查以資審認，並為必要之說明。
乃原判決竟未置一詞，亦有理由不備之違法。以上，或為上訴意
旨所指摘，或係本院得依職權調查之事項。原判決上述之違背法
令影響於事實之確定，本院無可據以為裁判，應認原判決有發回
更審之原因。又犯毒品危害防制條例第四條第三項之運輸第三級
毒品罪，供出毒品來源，因而破獲者，本件行為時之同條例第十
七條第一項「得減輕其刑」之規定，已於九十八年五月二十日修
正公布為「減輕其刑」，即依修正前舊法，僅得減輕其刑，然依
修正後之新法，法院必須適用該規定對被告減輕其刑，無裁量餘
地，是本件行為後，法律已有變更，且修正後之新法較有利於上
訴人。更審時宜注意新舊法之比較適用，併此指明。
據上論結，應依刑事訴訟法第三百九十七條、第四百零一條，判
決如主文。
中    華    民    國   九十九   年   四   月  二十二  日
                      最高法院刑事第四庭
                          審判長法官  張  淳  淙
                                法官  劉  介  民
                                法官  蔡  彩  貞
                                法官  張  春  福
                                法官  林  勤  純
本件正本證明與原本無異
                                      書  記  官
中    華    民    國  九十九  年    五    月    七    日
                                                      Ｍ

司法院資訊處製作；財團法人民間司法改革基金會備份。
